【裁判字號】    98,交聲,180
【裁判日期】    980720
【裁判案由】    違反道路交通管理處罰條例
【裁判全文】
臺灣宜蘭地方法院交通事件裁定         98年度交聲字第180號
原處分機關  交通部公路總局臺北區監理所宜蘭監理站
異  議  人
即受處分人  甲○○
上列異議人即受處分人因違反道路交通管理處罰條例案件，對於
交通部公路總局臺北區監理所宜蘭監理站於民國98年4月27日所
為之宜監字第裁43─AD0000000號裁決聲明異議，本院裁定如下
：
    主  文
異議駁回。
    理  由
一、原處分意旨略以：異議人即受處分人甲○○駕駛其所有之車
    牌號碼CH-1003號自用小客車，於民國98年3月5日下午3時20
    分許，行經臺北市○○○路段，因超速行駛，為臺北市政府
    警察局北投分局交通分隊以北市警交字第AD0000000號舉發
    違反道路交通管理事件通知單（下稱通知單）舉發，原處分
    機關爰依道路交通管理處罰條例第40條規定，裁處罰鍰新臺
    幣（下同）1,600元，並依同條例第63條第1項規定記違點數
    1點等語。
二、異議意旨略以：違規通知單上所載之地點，並未明確標示是
    竹子湖路哪一段，且該處限速是否為時速40公里亦無法確知
    。另採證照片昏暗，但違規時間為下午，並非晚上，時間上
    似與照片背景不符，讓人懷疑測速之正確性。再者，異議人
    行駛該路段亦未發現限速告示牌及警示牌，似與相關規定不
    符。為此，爰依法聲請異議，請求撤銷原處分云云。
三、按行車速度，依速限標誌或標線之規定，道路交通安全規則
    第93條第1項第1款定有明文。次按汽車駕駛人，行車速度，
    超過規定之最高時速，除有第43條第1項第2款情形外，處新
    臺幣1千2百元以上2千4百元以下罰鍰。又汽車駕駛人有同條
    例第40條情形者，並予記違規點數1點，道路交通管理處罰
    條例第40條、第63條第1項第1款亦分別定有明文。
四、經查，異議人於98年3月5日下午3時20分許，駕駛其所有之
    車牌號碼CH-1003號自用小客車，從臺北市○○○路第114號
    燈桿行駛至第52號燈桿（金山往臺北）時，為設置在該路第
    52號燈桿旁之固定式雷達測速儀測得其超速行駛（限速40公
    里，經測時速54公里，超速14公里未滿20公里），而予以照
    相採證，嗣經臺北市政府警察局北投分局舉發超速違規之事
    實，有車號查詢汽車車籍、通知單、採證照片、臺北市政府
    警察局北投分局98年4月13日北市警投分交字第09830662000
    號函文及本院公務電話記錄各1份在卷可稽（見本院卷第29
    、5、8-9、24頁）。再者，經本院就違規地點前有無設置速
    限標誌、測速照相警示牌及採證照片為何光線昏暗等節函詢
    臺北市政府警察局北投分局結果，該分局函覆稱：「查本轄
    竹子湖路速限40公里標誌，設於竹子湖路（金山往臺北）第
    114號燈桿旁（如照片編號01及02），於第52號燈桿旁設置
    固定式雷達測速儀，並於固定式雷達測速儀前方240公尺處
    （58號燈桿旁），另設置「最高速限標誌」「常有測速照相
    、請依速限行駛」標示牌（如照片編號03），提醒駕駛人減
    速慢行；次查該段所設置雷達測速儀型號，為臺北市政府警
    察局於該號段固定使用，路段代碼「103」即為該雷達測速
    儀內碼，於採證照片中有顯示。另本轄竹子湖路沿線因樹木
    濃密且山區常因天候不佳，採證照片偶爾較暗，併予敘明。
    」等語明確，並提出相關照片資為佐證，有該分局98年6月
    12日北市警投分交字第09831227000號函附速限照片、前有
    測速照相之標示牌照片及採證地點設置雷達測速儀之全景、
    該雷達測速儀之器號主機與天線編號照片附卷可稽（見本院
    卷第21-23、25-28頁），而經比對該分局檢送之設置雷達測
    速儀全景照片（見本院卷第25頁）及本件違規採證照片（見
    本院卷第18頁）可知，二者確實係同一地點，故採證照片係
    由設置在竹子湖路（金山往臺北）第52號燈桿之雷達測速儀
    所照無誤，且在違規採證前之竹子湖路第114、58號燈桿處
    ，並分別設有限速標誌及測速照相之警示牌至明。另衡諸上
    開函文說明為何採證照片光線昏暗乙節，亦未悖於常理而不
    可取。又舉發單位使用之上開雷達測速儀係於97年7月22日
    檢定合格，使用之有效期限至98年7月31日一情，亦有與設
    置在採證照片地點之雷達測速儀之器號主機、天線編號相符
    之經濟部標準檢驗局雷達測速儀檢定合格證書附卷可考（見
    本院卷第19、25-28頁），足徵異議人為警舉發時，舉發單
    位使用之上開測速照相雷達仍在有效使用期限內，且依雷射
    測速儀所拍攝之舉發照片，畫面清晰，並未顯示有何異常之
    符號，復無證據證明該機器有故障之虞，自可認定該雷達測
    速器所測得之數據已達到符合國家標準之正確性。從而，基
    上所查，異議人駕駛其所有之車牌號碼CH-1003號自用小客
    車，於上開時、地（金山往臺北之臺北市○○○路第52號燈
    桿處），確實有超速行駛（限速40公里，經測時速54公里，
    超速14公里未滿20公里）之違規情況，足以認定。異議人辯
    稱：違規單上地點並未明確是竹子湖路哪一段，且該處限速
    是否為時速40公里亦無法確知。另採證照片昏暗，但違規時
    間為下午，並非晚上，時間上似與照片背景不符，讓人懷疑
    測速之正確性。再者，異議人行駛該路段亦未發現限速告示
    牌及警示牌，似與相關規定不符云云，均不足為有利之認定
    。
五、綜上所述，原處分機關依道路交通管理處罰條例第40條及第
    63條第1項第1款規定，對異議人裁處1,600元之罰鍰，並記
    違規點數1點，核與上開規定無違。本件聲明異議為無理由
    ，應予駁回。
據上論斷，應依道路交通案件處理辦法第19條，裁定如主文。
中    華    民    國    98    年    7     月    20    日
                  交通法庭  法  官  陳映佐
以上正本證明與原本無異
如不服本裁定應於送達後5日內向本院提出抗告狀（應附繕本）
「切勿逕送上級法院」。
                            書記官  陳憲文
中    華    民    國    98    年    7     月    21    日


司法院資訊處製作；財團法人民間司法改革基金會備份。
